臺灣臺中地方法院民事判決　九十二年度訴字第二三八四號
　　原　　　告　海霆有限公司
　　法定代理人　載治中
　　訴訟代理人　乙○○
　　被　　　告　鑫麟企業有限公司
　　　　　　　　　　　　　　設.
　　法定代理人　甲○○　　　住.
　　訴訟代理人　劉燕萍律師
右當事人間請求給付報酬等事件，本院於中華民國九十三年三月二十三日言詞辯論終
結，判決如左：
    主    文
原告之訴及假執行之聲請均駁回。
訴訟費用由原告負擔。
    事    實
甲、原告方面：
壹、聲明：
    一、被告應給付原告新台幣（下同）八十二萬七千四百四十七元及自起訴狀繕本
        送達之翌日起至清償日止按年息百分之五計算之利息。
    二、願供擔保請准宣告假執行。
貳、陳述：
  （一）緣原告於民國九十二年三月五日九時四十五分接受被告職員張麗娟電腦網路
        下單，委由原告承攬運送貨品一批，自越南胡志明市運送至義大利米蘭。被
        告更指示越南工廠（TANBINH IMPORT EXPORT CORP）於同年三月五日十七時
        五十四分及三月六日十七時十七分以電信傳真方式向原告通知填寫提單內容
        及提交貨物隨行文件（即PACKING/WEIGHT LIST,INVOICE），雙方同意成立
        承攬運送契約，約定承攬報酬八十二萬七千四百四十七元，由被告在台北支
        付。原告隨即指示其越南分公司開始處理貨物承攬運送事宜，並於九十二年
        三月六日開立空運貨物「提單」（提單編號000-0000 0000 TWT803059）B/L
        證明文件予被告，原告並於九十二年三月十日完成承攬運送事務，將貨品交
        付受貨人。被告更依民法第六百三十條規定於九十二年四月十四日將提單寄
        寄給原告。
  （二）經原告於九十二年五月十四日以電信傳真方式通知被告應給付承攬報酬，唯
        被告始藉故拖延，原告再於九十二年五月二十日以存證信函催告被告給付欠
        款，被告於九十二年六月九日回函表示未與原告訂立承攬契約，應由訴外人
        岑盛股份有限公司（下稱岑盛公司）付款，乃因被告認為原告於九十二年三
        月七日以電信傳真開立一筆八十二萬七千四百四十七元之請款單予訴外人岑
        盛公司，視為原告同意由岑盛公司支付本件承攬運送費用，然原告已告知被
        告，關於原告與訴外人岑盛公司之請款單係報錯費用所致，非同意由訴外人
        岑盛公司支付本件費用，故原告至今仍未獲付款，爰依民法第六百六十條準
        用第五百八十二條關於行紀之規定，請求被告給付報酬如訴之聲明所示。
  （三）按民法上承攬運送契約之成立非以要式為之，故習慣上均以載貨證券為運送
        契約之證明，通常即以載貨證券上之「shipper」欄之記載即為託運人，除
        非載貨證券上「shipper」欄之記載與實際不相符合。依台灣高等法院八十
        八年海商上字第八號判決要旨所示，原告除提出提單做為原告與被告雙方成
        立承攬運送契約之證明外，尚有下列事實，亦足證明之：
      (1)系爭承攬運送契約均由被告職員張麗娟代表被告與原告接洽，依民法第一百
        五十三條之規定，要約與承諾意思表示合致者，系爭承攬運送契約即為成立
        。訴外人岑盛公司自始至終未曾對原告有何要約或承諾之意思表示，被告主
        張系爭承攬運送契約係存在於原告與訴外人岑盛公司間，實係推諉之詞，不
        足採信。
      (2)次查，被告向訴外人岑盛公司購買貨物，原安排海運出貨，因交期延誤，被
        告恐延誤交貨期限，始自行與原告接洽承攬運送事宜，按被告與訴外人岑盛
        公司間之關係及約定，非原告所能知悉，基於權利外觀理論，被告自應負相
        對人之契約責任，否則不足以維護交易安全。至於被告與訴外人岑盛公司間
        約定由岑盛公司負擔運送費用，應由被告另行向訴外人岑盛公司求償，始為
        妥當。
參、證據：提出被告公司基本資料影本一件、被告公司職員張麗娟名片影本一件、電
          腦網路商務往來譯文影本一件、被告指示越南工廠傳真單影本一件、被告
          傳真PACKING/WEIGHT LIST,INVOICE影本一件、被告提單B/L影本一件、受
          貨人證明一件、被告回函信封影本一件、報價單影本一件、存證信函影本
          一件、被告存證信函影本一件、原告誤發岑盛公司報價單影本一件、原告
          對岑盛公司提單影本一件、原告對岑盛公司正確報價單影本一件、更正存
          證信函影本一件、原告律師影本一件、岑盛公司律師函影本一件、岑盛公
          司資料影本一件、中文譯本六件等為證。聲請訊問證人林文君。
乙、被告方面：
壹、聲明：
    一、原告之訴駁回。
    二、如受不利判決願供擔保請准免宣告假執行。
貳、陳述：
  （一）被告並非本件貨物運送之託運人，系爭運送契約係存在於訴外人岑盛公司與
        原告之間，核與被告無涉。查被告向訴外人岑盛公司購買系爭貨物，因可歸
        責於訴外人岑盛公司之因素而生遲延交貨之情形。訴外人岑盛公司允諾將部
        分貨物改由空運方式運送，並同意支付所有空運運費，且由訴外人岑盛公司
        自行接洽空運公司安排出貨，然因無法聯絡到有空倉位之運送公司，遂由被
        告與訴外人岑盛公司雙向打聽查詢出貨空位，經被告查詢發現尚有原告公司
        可供運送，隨即通知訴外人岑盛公司，請自行接洽安排出貨事宜，此由被告
        與訴外人岑盛公司往來信函可證。嗣被告為了解岑盛公司實際出貨情形，以
        電子信函私下函詢原告公司，以免交期一再延宕，徒增營業損失。故原告所
        提出函件往來證據不足以證明被告與原告間有運送之要約與合意。
  （二）依台灣高等法院八十八年海商上字第八號判決意旨，認為提單不過為藉以至
        海關辦理報關之手續，提領貨物之提貨書，自不足以為兩造有運送契約之證
        明。查原告所提出之系爭提單上「shipper」欄記載為被告，然依前開實務
        見解觀之，提單僅係方便報關、提領貨物，不得逕以認定兩造間有運送契約
        存在。再者，國際貿易實務運作上為方便辦理押匯、報關等行政作業，「
        shipper」欄記載託運人以外之人，所在多有，不乏其例。例如訴外人岑盛
        公司向明邦空運公司託運，「shipper」欄記載係被告公司，惟真正託運人
        為訴外人岑盛公司，故明邦空運公司係向訴外人岑盛公司請領運費，即是一
        適例。系爭提單上「shipper」欄之所以記載被告公司，皆因銀行之請求，
        否則無法辦理押匯。依前述高等法院之見解暨實務運作之實例，誠不足以遽
        以認定被告公司即為托運人。而應由原告就其與被告間存有運送契約之合意
        ，負舉證之責。
  （三）本件運送契約係存在於原告與岑盛公司間。而岑盛公司與原告公司素有託運
        往來，且本件系爭貨物運送完成後，原告公司尚且向岑盛公司請領運費。嗣
        因原告發現訴外人岑盛公司財務危機瀕臨倒閉，始向被告請求，企圖將責任
        轉置予被告，原告之請求，顯為無理由。
  （四）再查，原告所提出之原證四，係訴外人岑盛公司通知原告如何填具提單內容
        ，並非由被告與原告之聯繫，再者，被告既係「INVOICE」之出具人，本應
        配合提交該項「貨物隨行文件」，為便宜行事，而由原告逕行寄交被告，核
        與何人為託運人完全無關。斷不得因本項文件之提具，即認定被告為系爭運
        送契約之託運人。另查原告提出原證八之提單，本應由原告寄交受貨人，然
        原告一再誤寄至被告公司，經被告寄回指正，原告始再行寄交真正受貨人，
        然原告故意曲解事實，將原證八之提單解釋為民法第六百三十條之提單交還
        行為，誠屬有誤。蓋以，被告非受貨人，何需交還提單？且提單之交還，係
        受貨人請求交付運送物之相關規定，核與運送契約成立無涉。故不得據此認
        定被告即為本件託運人，原告之請求，顯屬無據。
參、證據：提出被告公司通知岑盛公司往來信函影本二件、台灣高等法院八十八年海
          商上字第八號判決影本一份、華僑商業銀行函文影本一份、明邦空運公司
          、士盟空運公司之請款單暨相關提單影本各一份等為證。並聲請訊問證人
          江建華、張麗娟。
    理      由
一、原告起訴主張：被告委由原告承攬運送貨品一批，自越南胡志明市運送至義大利
    米蘭，約定承攬報酬八十二萬七千四百四十七元。原告業已依約完成承攬運送事
    務，惟被告迄今仍未依約給付報酬，爰依承攬運送契約，請求被告給付報酬。
二、被告則以：系爭承攬運送契約是由訴外人岑盛公司與原告所訂立，被告並非本件
    契約之託運人，原告向其請求給付報酬，顯無理由等語置辯。
三、原告主張其前受託承攬運送貨物一批，自越南胡志明市運送至義大利米蘭，載貨
    證券記載被告為託運人，嗣其向被告請求給付承攬報酬，為被告所拒乙節，業據
    原告提出載貨證券（Ｂ／Ｌ）影本一份、存證信函等為證，且為被告所不爭執，
    堪認屬實。則本件兩造爭執者，厥為兩造間有無承攬運送契約存在？
四、經查：
（一）按法院行使司法權就當事人私權利存否之判斷，須透過訴訟上實體法規之適用
      及適用該實體法規事實之認定涵攝而得結論，而當事人所主張之實，是否符合
      其主張適用之法律或習慣法之構成要件，除法院業已明暸以外，當事人於訴訟
      程序為使法院確信事實存在自應提出證據證明，此即民事訴訟法第二百七十七
      條第一項規定：「當事人主張有利於己之事實者，就其事實有舉證之責任」。
      然法院為判斷特定法律效果發生或不發生所必要（適合）之事實（未經當事人
      舉證證明或雖經舉證仍不完備）真偽不明時，法院尚不得拒絕審判，此即時應
      依「舉證責任分配」之法，將判決之危險或不利益由應負舉證責任之一造負擔
      。簡言之，即負有舉證責任之一造，若未能證實自己之事實為真，縱他造就其
      抗辯事實即令不能舉證，或其所舉證尚有疵累，亦應受敗訴之判決，有最高法
      院十七年度上字第九一七號判例可資參照。
（二）本件原告主張兩造間有承攬運送契約存在，既為被告所否認，自應由原告就有
      此法律關係存在之積極事實負舉證責任。繼查：
  １、原告固提出被告公司職員張麗娟於九十二年三月五日傳真予原告公司之傳真文
      件影本一份，以資證明被告公司確有委託原告承攬運送貨物之事實。然按承攬
      運送契約乃承攬人與委託人間之契約，依民法第一百五十三條之規定，契約以
      當事人互相意思表示一致而成立。然觀諸上開傳真文件之內容，其上記載：「
      ＤＥＡＲ　文君，我昨日已要求工廠與你聯絡，請問越南ＡＧＥＮＴ是否有進
      一步消息？‧‧‧」，後半段並轉載張麗娟寄發予ＬＹＤＩＡ（查係訴外人岑
      盛公司之員工）之原始文件，記載：「ＬＹＤＩＡ今日下午兩點前需回覆我，
      ＰＯＫ／13&Ｋ／22ＱＴＹ3780ＰＲＳ出口空運的資料，目前海霆有報價是Ｕ
      ＳＤ4.45／ＫＧ06／ＭＡＲ。入倉，ＥＴＤＨＣＭ07／ＭＡＲ. ＡＮＤ09 ／
      ＭＡＲ轉機ＥＴＡ　ＩＴＡＬＹ　10／ＭＡＲＣＨ／2003。若貴司遲遲無法安
      排空運ＳＰＡＣＥ，請貴司立刻與海霆ＭＳ. 文君聯絡。‧‧‧」，是就上開
      傳真內容，充其量僅足證明被告公司職員張麗娟曾向原告公司詢價，並將詢價
      結果轉知訴外人岑盛公司之員工ＬＹＤＩＡ，並請其自行與原告公司聯絡，其
      後復向原告公司查詢連繫結果，惟就兩造間關於承攬運送之報酬、運送方式、
      貨物運送日期等承攬運送契約之必要之點，是否業已因意思表示一致而契約成
      立乙節，顯無從依該傳真函文內容得證，是該傳真文件內容尚不足以證明兩造
      間確有承攬運送契約存在。
  ２、原告另主張本件有關運送之相關文件（PACKING/WEIGHT LIST,INVOICE），係
      被告公司交付予原告，且原告製作之載貨證券（Ｂ／Ｌ，俗稱提單）亦依被告
      之指示記載，託運人（shipper）記明為被告，嗣並寄發該提單予被告，顯見
      兩造間確有契約關係存在云云。然查：被告固不否認其曾提供運送之相關文件
      予原告，惟辯稱：係因相關文件由其保存，僅係便宜行事，由原告逕行寄交被
      告等語，而按委託人固有交付必要文件予承攬人之義務，惟其委由他人代為交
      付，並無不可，是僅就被告交付文件之外觀行為，實無從認定被告即為承攬契
      約之當事人。又被告否認曾指示原告為載貨證券內容之填載，而依原告提出用
      以證明係依被告指示填載載貨證券之傳真函文所示，發送人乃為越南之ＨＯＮ
      Ｇ／ＴＡＮＩＭＥＸ，而非被告公司，原告雖稱係被告指示其越南工廠ＴＡＮ
      ＩＭＥＸ為之，惟此為被告否認，而原告對此亦未能舉證以實其說，本院自難
      採憑。次按載貨證券固可為運送契約存在之證明，然並非運送契約，於運送人
      與託運人間之法律關係，仍應依運送契約所定之事項為準，亦即，載貨載券乃
      係於兩造均不爭執其為運送契約當事人時，始具有推定運送契約內容之功能。
      本件被告既否為其為託運人，而該載貨證券復係原告所製發，即無從遽以該載
      貨證券之記載推認被告為託運人。再者，於國際貿易實務上，為方便辦理押匯
      、報關等作業，載貨證券「shipper」欄記載運送人以外之人者亦有之。被告
      辯稱本件載貨證券託運人欄記明為被告公司，乃應係往來銀行之要求，否則無
      法辦理押匯乙節，業據其提出原告不爭執之華僑商業銀行證明影本一紙，內載
      「本銀行證明依下列信用狀條例的規定，提單的裝貨人（shipper）必須和信
      用狀上所指定的受益人相同，即為ＫＩＮＧ　ＧＥＡＲ　ＩＮＴＥＲＮＡＴＩ
      ＯＮＡＬ　ＣＯ, ＬＴＤ，以便辦理押匯，否則不受理。」為證；又被告收到
      原告寄出之提單後，旋即以掛號郵件退回，亦有退件信封一紙在卷可稽，原告
      對此亦不爭執，足認本件被告確無收受提單之行為。再佐以原告提出，用資證
      明訴外人岑盛公司係另行委託原告運送貨物一批之提單，其上所載之託運人並
      非岑盛公司，然原告仍向訴外人岑盛公司收取運費等情綜觀，益徵載貨證券「
      shipper」欄之記載，並非即為運送契約之託運人。故尚難以原告主張提單上
      託運人記載為被告乙節，認定被告為系爭運送契約之託運人。
  ３、原告所舉之證人林文君固到庭證稱：「一開始是被告鑫麟企業有限公司的張麗
      娟跟我接觸，是她本人跟我確認出發日期、下單。另外岑盛公司的小姐也有跟
      我接洽。但是那是被告公司叫他來跟我說的，我可以確認這一件委託人是被告
      公司。因為我們報價，還要說明何時有空位，都是向張麗娟小姐通知」「被告
      公司已經確認出貨之班機、時間、價格。只是我們作業上，還要跟工廠確認出
      貨時間。」等語，然證人林文君為原告公司之職員，所為之證詞不無偏頗之虞
      ，且依其所證，究係何人確認系爭契約之內容，亦值商確。況其之證詞，與證
      人張麗娟到庭證稱：我沒有下單，我只是代問，原告有把價格告訴我。都是Ｌ
      ＹＤＩＡ自己跟原告確認價格、時間，我並沒有確認，當時我有跟原告公司之
      文君小姐講，運費是岑盛要付，所以要跟岑盛確認等語相左，而觀諸前揭原告
      提出張麗娟於九十二年三月五日傳真予原告公司之傳真文件內容所示，證人張
      麗娟確曾告知訴外人岑盛公司之ＬＹＤＩＡ，請其與原告公司確認，足認證人
      張麗娟之證詞，並非全然無稽。從而，本院亦難以證人林文君證詞，認定兩造
      間有契約關係存在。
  ４、綜上所述，本院依現有之事證，並未能獲得兩造間確有承攬運送契約存在之確
      切心證。依前揭最高法院十七年度上字第九一七號判例意旨所示，本件縱被告
      就其抗辯事實即令不能舉證，或其所舉證尚有疵累，均應為原告敗訴之判決。
五、被告請求傳訊之江建華經傳未到，惟因本件事證基礎已經明確，即毋庸再予傳訊
    。兩造其餘主張及所提證據與本院上開論斷無涉或無違，不予贅述。
六、從而，原告依據承攬運送關係，請求被告給付八十二萬七千四百四十七元及自起
    訴狀繕本送達翌日起至清償日止按年息百分之五計算之利息，為無理由，應予駁
    回。其假執行之聲請，應併予駁回。
據上論結，原告之訴為無理由，依民事訴訟法第七十八條，判決如主文。
中　　　華　　　民　　　國　　  九十三　　年　　  四　　月　    六  　　日
                                  臺灣臺中地方法院民事庭
~B法　　　官　吳幸芬
右正本證明與原本無異。
如不服本判決，須於收受送達後廿日內向本院提出上訴狀。（應附繕本）
中　　　華　　　民　　　國　　  九十三　　年　　  四　　月　   六   　　日
~B法院書記官
